【裁判字號】    89,易,2119
【裁判日期】    890921
【裁判案由】    侵占
【裁判全文】
臺灣臺中地方法院刑事判決                        八十九年度易字第二一一九號
    公  訴  人  臺灣臺中地方法院檢察署檢察官
    被      告  丁○○
右列被告因侵占案件，經檢察官提起公訴（八十九年度偵字第六六二四號），本院判
決如左：
    主  文
丁○○無罪。
    理  由
一、公訴意旨略以：被告丁○○於民國八十八年十一月四日，在臺中市○○路之春水
    堂泡沫紅茶店，受告訴人戊○○之丈夫甲○○之委託，代為銷售告訴人戊○○所
    有之車牌號碼Ｈ四－四七一五號自用小客車，雙方約定委託銷售期間自八十八年
    十一月四日起至八十八年十二月三十一日止，託售期間該車並交由丁○○代為保
    管。詎丁○○取得該車後，竟意圖為自己不法之所有，以變易持有為所有之意思
    ，予以侵占入己供自己使用，至託賣期間期滿，仍拒不返還該車，嗣更避不見面
    ，致戊○○遍尋不著而受有損害，因認被告涉有觸犯刑法第三百三十五條之侵占
    罪云云。
二、按犯罪事實應依證據認定之，無證據不得推定其犯罪事實；又不能證明被告犯罪
    者，應諭知無罪之判決，刑事訴訟法第一百五十四條、第三百零一條第一項分別
    定有明文。次按侵占罪之主觀要件，須持有人變更其原來之持有意思而為不法所
    有之意思，如僅將持有物延不交還，不能遽論以該罪，最高法院二十三年上字第
    一九一五號判例著有明文。
三、公訴意旨認被告涉有侵占罪嫌，係以被告係單純代為銷售，並無何利潤可言，則
    該車如確有故障而無法出賣，被告自可交還告訴人由其自行出賣，衡情實無長期
    代為維修保管之必要，況依證人即被告送修該車之倫一實業有限公司負責人吳文
    證詞，亦可見該車在八十九年一月二十五日已完全修畢，然被告係遲至八十九年
    五月二十六日始在臺中市警察局將該車交還告訴人，顯見被告確實意圖為自己不
    法之所有，易持有為所有而將該車侵占入己之行為，為其論述依據。惟被告於本
    院審理堅決否認有任何侵占之犯行及故意，辯稱：八十八年十一月四日告訴人甲○○委託伊代售車牌號碼Ｈ四─四七一五號自用小客車，因伊試車發現該部汽車
    有漏油，油箱銹蝕漏油很嚴重，所以才將該車送到證人乙○○之修車廠修理，送
    修時伊有跟甲○○聯絡，他在電話中有同意將該車送修，但修車廠說該車已停產
    ，找不到同型油箱，希望用其他零件替代，所以我才自己到外面去訂做，至八十
    八年十二月三十日才拿到新油箱，伊於八十九年一月間將訂做之油箱交給證人乙○○，修理的過程，必須要告訴人甲○○跟修車廠聯絡，而且告訴人他們交車給
    我時只交給我一把鑰匙，也沒有給我行照，送修期間他亦沒有跟伊提過要汽車之
    事，八十九年過年前甲○○有打電話給伊，伊跟他說車子還在修理，託售期間延
    長為修完車後三個月內，他也有同意，後來該車取回後，因為伊有其他事情，所
    以將車子放在伊住處，至告訴人於四月份提出告訴時，伊就積極處理等語。
四、經查：
（一）被告固有未依約即時將車返還告訴人情事，惟未按時還車，未必即係侵占車輛
      ，經濟狀況不佳而不敢面對債權人，懼與出租人聯絡者，或因有他事待處理而
      遲延還車，均屬常有之事，須依客觀之事實來認定被告是否有變更其原來之持
      有意思而為不法所有之意圖。告訴人甲○○於八十九年七月二十日本院審理時
      陳稱：「該車是我心愛的古董車，因九二一地震，我損失很多錢，才委託被告
      幫我賣，我交車給她時沒有故障，被告送修的事情有告知我，因為我本來要賣
      一百萬，但被告把底價壓下到八十九萬，所以我跟她說送修的事情她自行處理
      ，我不管，八十九年一月間我有打電話給被告，要她還車給我，她跟我說她人
      不在臺中，隔一段時間就回來，當時車子已經修好了，也沒有延長託售時間的
      事情。」等語，足見被告代為出售告訴人所有之汽車，其目的亦係為獲取其中
      之差價，公訴人認：被告係單純代為銷售，並無何利潤可言，該車如有故障亦
      應由告訴人自行處理云云，係屬誤會。又依告訴人上開證詞，被告既有於八十
      九年一月間即託契期間終了之後通知告訴人，足證其確有處理此部汽車買責事
      宜，並無隱匿不告知，自不得僅以被告延遲還車，即遽認被告有侵占之事實。
（二）證人丙○○於八十九年九月七日本院審理時證稱：「（提示偵查卷三十六頁之
      估價單，有何意見？）這張估價單是在八十九年五月間某一天的晚上，被告到
      我們車廠來，要求我再列印一張估價單，把空白的完工日期欄，打上八十九年
      一月二十五日，並在建議修護事項欄要我填上一些待修的事項。正確的完工日
      期經該是八十八年十一月十六日，該車是在時八十八年十一月三日進廠，因被
      告沒有來結帳，在十一月三十日我整理應收帳款的時候，才列單，所以進廠日
      期欄會記成十一月三十日。」、「被告取走車子的時間是八十八年十一月二十
      日之前，因她認為我們沒有換正廠的零件給她，所以當時她不願意付錢。」等
      語。證人乙○○於同日亦證稱：「我確定被告是於八十八年十一月二十日之前
      取車的，之後該車也都沒有再回廠修理，我前次說是八十九年一月二十五日取
      車，是我看卷附的單據如此記載才這麼說的，但我回去問我太太後才確定被告
      是十一月二十日之前取車的。被告在八十八年十一月十一日跟十六日各來廠一
      次，均詢問之後就走了。」等語。證人張吉雄於八十九年九月七日亦結證稱：
      「（有無陪同被告去取車？）我與被告是生意上的合夥人，該部車子有時是我
      在開，八十九年一月二十五日我有陪同被告到倫一汽車廠去取車，被告與老闆
      娘丙○○因部分零件是否為原廠的事，有些爭執，後來老闆娘就說要幫她定原
      廠零件，被告沒有付款，因為沒有照她原先的要求更換原廠零件。估價單上之
      建議修護事項欄上的文字是老闆娘丙○○於當天寫的，後來被告都有跟告訴人
      聯絡還車的事情，因為該車還有待修的零件未送到，而且甲○○有說修好之後
      再給被告三個月的時間。」等語，證人乙○○、丙○○與證人張吉雄之證詞相
      互矛盾，雙方各執一詞，而證人乙○○、丙○○與被告因修車費用而有民事糾
      葛，證人張吉雄則為被告好友兼合夥人，尚難據以採信何者所言與事實相符，
      然該部汽車確有送修之事實則為雙方所共認，堪以採信。另證人丙○○於同日
      亦證稱：「建議修護事項所記載的東西，被告確實有要求我幫她定，但這是八
      十八年十一月間訂的，後來一直沒有訂到，十二月間我有跟被告說訂不到東西
      。」等語，亦可見被告確有請修車廠訂購汽車零件，而依告訴人所證，被告於
      八十九年一月間亦有告知汽車修理事，足見其無隱瞞之意，而告訴人甲○○與
      被告其後亦多次聯絡，被告並於八十九年五月二十六日將該車返還告訴人甲○○，而被告亦未將該車輛變賣或出質，是其辯稱：伊並無不法所有之意圖等語
      當可採信，被告未將該車據為己有，實堪認定。
五、綜上所述，被告前揭辯詞，洵非虛詞，被告並無之侵占犯行。從而被告之行為，
    依上揭之說明，自與侵占罪之構成要件不相符，本件要屬民事糾葛，應循民事訴
    訟途徑解決。此外，本院復查無其他證據足資證明被告有侵占之犯行，既不能證
    明被告犯罪，揆諸上揭刑事訴訟法之規定，依法均應予諭知無罪。
據上論斷，應依刑事訴訟法第三百零一條第一項，判決如主文。
本案經檢察官陳幸敏到庭執行職務
中      華      民      國      八十九      年      九    月    廿一    日
                                臺灣臺中地方法院刑事第四庭
              法  官    楊  真  明
右正本證明與原本無異。
如不服本判決，應於送達後十日內向本院提出上訴狀（須附繕本），上訴於臺灣高等
法院臺中分院。
                                        書記官
中      華      民      國      八十九      年      九    月    廿二    日


司法院資訊處製作；財團法人民間司法改革基金會備份。
